【裁判字號】    98,訴,978
【裁判日期】    990119
【裁判案由】    侵權行為損害賠償
【裁判全文】
臺灣士林地方法院民事判決               98年度訴字第978號
原      告  甲○○
被      告  乙○
訴訟代理人  景熙焱律師
上列當事人間侵權行為損害賠償事件，本院於民國99年1 月5 日
言詞辯論終結，判決如下：
    主      文
被告應給付原告新臺幣壹佰零貳萬仟陸佰伍拾肆元，及自民國
九十八年六月三日起至清償日止，按週年利率百分之五計算之利
息。
原告其餘之訴駁回。
訴訟費用由被告負擔百分之二十五，餘由原告負擔。
本判決於原告以新臺幣拾肆萬元為被告供擔保後，得假執行。
但被告如以新臺幣壹佰零貳萬仟陸佰伍拾肆元為原告預供擔保
，得免為假執行。
原告其餘假執行之聲請駁回。
    事實及理由
一、按訴狀送達後，原告不得將原訴變更或追加他訴，但擴張或
    減縮應受判決事項之聲明者，不在此限，民事訴訟法第255
    條第1 項第3 款定有明文。本件原告起訴原請求被告連帶給
    付新臺幣（下同）328 萬7,000 元及利息，嗣於訴訟進行中
    ，改聲明請求被告給付432 萬9,000 元及利息，核其所為，
    要屬擴張應受判決事項之聲明，揆之首揭民事訴訟法第255
    條第1 項第3 款規定，應認於法尚無不合，為可准許。
二、原告起訴主張：被告於民國97年12月26日晚間9 時許，駕駛
    車牌號碼EQ-8882 號自用小客車，停在臺北市○○區○○路
    404 巷文林國小活動中心門口前，欲由路旁迴轉離去時，未
    注意來往車輛而貿然迴轉，致以左前車頭碰撞同向由原告騎
    乘之車牌號碼CXC-639 號重型機車，造成原告人車倒地，並
    受有左側肋骨骨折、左側間胛股骨折骨折、左側胸壁、左側
    肩部及背部挫傷、及身體多處瘀傷、第5 至第7 節胸椎脊突
    骨折合併腰部活動不良，多處淤傷及擦傷等傷害（下稱系爭
    事故），因而受有下列損害：(1)支出診療費及購買營養品費
    用：原告因受傷接受治療，及購買高鈣粉、燕窩石斛餅等營
    養品而支出費用，包括其已檢具申請汽車強制責任險理賠，
    但未被友邦產物保險股份有限公司（下稱友邦公司）認可理
    賠之6 萬元，及將來復健之費用預估為5 萬元，共11萬元。
    而原告被撞傷後，因身體免疫力降低，致病痛滋生，自98年
    8 月19日後仍多次至臺北市立聯合醫院急診及住院治療，共
    1 萬2,612 元，同年6 月至7 月住院自負額收據為2 萬8,98
    9 元，共4 萬1,601 元。另在詠春中醫診所就醫之「自費藥
    品」支出4,400 元係中藥煎劑費用，因健保僅負擔藥粉，醫
    師依其專業認定需中藥煎劑始能見效，原告迄今仍在針灸推
    整復健中，已支出掛號費400 元。(2)支出交通費用1 萬元。
    (3)支出看護費用16萬5,000 元：原告受傷期間需家人看護料
    理起居飲食，故請求扣除強制險外，復健期以5 個月計之家
    屬看護費，每天以1,100 元計，共16萬5,000 元。(4)支出背
    架費2,000 元：原告支出1 萬2,000 元，因強制險僅給付1
    萬元，不足2,000 元之差額。(5)健康損害賠償100 萬元：原
    告因系爭事故多處骨折、氣血胸、左側肩關節韌帶部分斷裂
    合併活動困難等傷害，已造成肺功能損害、呼吸困難、骨頭
    酸痛、行動不便等長久性健康傷害。並因腫脹發炎造成糖尿
    病控制失調及肝病生變，疑係因身體受猛力撞擊，與車禍後
    使用大量止痛、消炎藥及抗生素所致，已嚴重損害健康，並
    非金錢所能彌補。(6)減少勞動能力之損害150 萬元：原告係
    個人執業會計師，因身體重傷住院，經醫師估計需半年復健
    療養，期間未能工作及投資股票之損失，估計為150 萬元。
    (7)精神上損害賠償150 萬元：原告經此事故，入院時一度被
    通知病危，週身腫脹疼痛劇烈，身心備受煎熬，痛苦萬分，
    且近5 個月來傷處仍酸痛、抽搐，肢體活動不便，骨瘦如柴
    ，情緒低落，被告應給付慰撫金150 萬元等。為此，依據侵
    權行為損害賠償之法律關係，訴請被告賠償等語，並聲明求
    為判決：(一)被告應給付原告432 萬9,000 元，及自訴狀繕本
    送達翌日即98年5 月15日起至清償日止，按週年利率5 ％計
    算之利息。(二)原告願供擔保，請准宣告假執行。
三、被告則以：系爭事故之發生，原告亦與有過失，其賠償額應
    予酌減，且原告所請求之賠償金額過高，診療費用及背架費
    用已由強制汽車責任保險保險人友邦產物保險股份有限公司
    （下簡稱友邦公司）賠付6 萬6,068 元，原告其餘請求部分
    ，部分係因全民健康保險不給付，因認並非必要之費用，另
    有部分診療住院費用係原告至內科、家庭醫學科、消化外科
    看診之費用，與本件事故受傷無關，原告至中醫診所看診之
    掛號費亦因已痊癒而無必要，且該所看診項目不明，難以令
    人信服。其他原告購買高鈣粉、亞麻仔仁粉、燕窩之費用，
    均與系爭事故無關。而對原告請求不能工作損失個月共150
    萬元部分，因原告之職業為會計師，非使用勞力之工作，受
    傷雖造成其行動不便，然對其工作並無影響，原告雖經醫院
    診斷骨折癒合期約6 個月，惟此僅表示骨折復原期間，並非
    不能工作，原告手、腳受傷，但非毫無知覺，亦不需24小時
    臥病在床，其在辦公室或從事交易投資等行為均不受影響，
    故不能以骨折癒合期6 個月視為不能工作之期間。又觀之原
    告95至97年度3 年執行業務所得平均每年為93萬2,491 元，
    系爭事故發生於97年12月26日星期5 晚上，不會對原告97年
    度收入有任何影響，是原告97年執行業務所得與96年所得比
    較減少89萬6,303 元，非因系爭事故所引起。況原告縱在骨
    折癒合期，其神智清醒，可照樣在辦公室工作，原告其他利
    息和股利所得亦不會因受傷未痊癒而有影響，其請求半年不
    能工作之損失，實屬無據。又有關於看護費之部分，原告骨
    折癒合期6 個月不需天天有人照顧，醫生所稱之復原期間，
    並非等於需看護照料之期間，可由台北市立聯合醫院98年3
    月28日之診斷書中只表示「建議適當休息」，且「診斷病名
    」已無骨折，判斷原告當時應已復原，原告所提98年1 月14
    日「乙種診斷證明書」已無足參考，且友邦公司已賠付30天
    ，每天1,000 元之看護費用，顯已足夠，而原告行動雖不便
    ，但非不能行動，其可下床活動，即無需旁人協助。另原告
    各種腸肝疾病、糖尿病、高血壓均係慢性病，與此次車禍無
    關，原告主張因車禍所引起，實無依據；原告請求預估將來
    醫療費用支出部分，亦無證據可資證明。交通費部分應依原
    告看診之掛號單為憑。又原告提出有關背架費用之發票金額
    為1,200 元，已由友邦公司賠付。而慰撫金之請求部分，原
    告總共醫療費用約共10萬元，機車修理共1 萬1,000 元，足
    證其傷勢非重，其請求高額之慰撫金顯不合理。原告對於系
    爭交通事故之發生，顯然與有過失。而原告已領取被告強制
    汽車責任險保險金6 萬6,068 元，被告於此範圍主張免除賠
    償義務等語置辯，並聲明求為判決：(一)原告之訴駁回。(二)如
    受不利判決，請准宣告供擔保免為假執行。
四、經查：
  (一)如下事實為兩造所不爭執：
  1.被告於97年12月26日晚間9 時許，駕駛車牌號碼EQ-8882 號
    自用小客車，在臺北市○○區○○路404 巷士林國小活動中
    心門口，於路旁迴轉離去時，因未注意往來車輛，以左前車
    頭碰撞同向由原告騎乘之車牌號碼CXC-639 號機車，致使原
    告人車倒地，原告因此受有左側肋骨骨折（第4 節至第7 節
    ）肋骨合併左側氣血胸、肺挫傷、左側間胛股骨折骨折、左
    側胸壁、肩部及背部挫傷、第5 至第7 節胸椎脊突骨折合併
    腰部及身體多處瘀傷活動不良等傷害。
  2.被告因前項肇事行為，經本院內湖簡易庭判決犯過失傷害罪
    ，處有期徒刑4 月。臺灣士林地方法院檢察署檢察官不服提
    起上訴，經本院刑事庭以98年度審交簡上字第88號駁回其上
    訴而確定。
  3.原告因被告駕車肇事致傷，已受領強制汽車責任保險之保險
    人友邦公司理賠診療藥品費、背架費及看護費用等共6 萬6,
    068 元。
  4.原告為38年5 月1 日生，現年60歲，為國立政治大學會計研
    究所碩士，曾任審計部審計、全國會計師公會常務理事、全
    國聯合勸募協會常務監事、新環境基金會董事長、民間全民
    電視公司常務監察人等職務，現在職業為執業會計師。
  5.被告為48年10月24日生，現年50歲，畢業於中國文化大學，
    現就讀於私立建國科技大學機電光系統研究所碩士班，與配
    偶育有1子。
  (二)上開事實，並經本院調取本院內湖簡易庭98年度湖交簡字第
    34 0號刑事簡易程序第一審卷宗（下稱340 號卷）、臺灣士
    林地方法院檢察署98年度他字第240 號偵查卷宗（下稱240
    號卷）、偵字第5490號偵查卷宗（下稱5490號卷），查核卷
    附道路交通事故現場圖、臺北市○○○○○道路交通事故肇
    事人自首情形記錄表、道路交通事故照片（240 號卷第76頁
    以下）、道路交通事故當事人登記聯單（同上卷第8 頁以下
    ）、友邦產物保險股份有限公司汽車保險單、汽車保險理賠
    申請書（340 號卷第55、63頁）無誤，且有臺北市立萬芳醫
    院診斷證明書（本院卷第34至35頁）、學生證（本院卷第14
    7 頁）、畢業證書（本院卷第148 頁）等，附卷可稽，均堪
    信為真實。
七、茲原告主張依據侵權行為損害賠償之法律關係，訴請被告給
    付如其聲明所示，被告則以前開情詞置辯。本院判斷如下：
  (一)按「因故意或過失，不法侵害他人之權利者，負損害賠償責
    任。」；「不法侵害他人之身體或健康者，對於被害人因此
    喪失或減少勞動能力或增加生活上之需要時，應負損害賠償
    責任。」；「不法侵害他人之身體、健康、名譽、自由、信
    用、隱私、貞操，或不法侵害其他人格法益而情節重大者，
    被害人雖非財產上之損害，亦得請求賠償相當之金額。」；
    「負損害賠償責任者，除法律另有規定或契約另有訂定外，
    應回復他方損害發生前之原狀。」；「第一項情形，債權人
    得請求支付回復原狀所必要之費用，以代回復原狀。」，民
    法第184 條第1 項前段、第193 條、第195 條第1 項前段及
    第213 條第1 項、第3 項分別定有明文。本件系爭事故之發
    生，被告為有過失，業為被告在刑案偵查中所坦認（5490號
    卷第13頁），且於本件訴訟中對此亦不爭執，堪認原告主張
    被告駕車肇致系爭事故，並致原告受有前載傷害，為有過失
    ，應可採取。揆之前揭規定，應認被告之行為對原告已構成
    過失侵權行為，則於原告受傷回復原狀所必要，而有因果關
    係範圍內之損害，應依上揭規定就原告因此所受之財產上及
    非財產上損害，負侵權行為損害賠償責任。
  (二)原告主張因系爭事故受有胸部骨折、氣血胸、左肩關節韌帶
    部分斷裂合併活動困難、胸椎脊突骨折合併腰部活動不良、
    及身體多處淤傷、擦傷等傷害，被告應依前述規定對原告負
    侵權行為損害賠償責任，而請求被告賠償醫療費用、看護費
    、交通費、背架費、健康損害賠償、無法工作期間之損失與
    非財產上損害之賠償等項目。第按強制汽車責任保險法第30
    條規定：「保險人依本法規定給付之保險金，視為加害人或
    被保險人損害賠金額之一部分；加害人或被保險人受賠償請
    求時，得扣除之。」揆其立法理由略謂，保險人之給付既係
    基於被保險人繳交保費所生，性質上屬於被保險人賠償責任
    之承擔或轉嫁，且責任保險之存在目的，即是在減輕責任人
    之負擔，以強制汽車責任保險來說，即是在減輕肇事後之侵
    權行為損害賠償責任，故保險人所為之給付，自應視為加害
    人或被保險人損害賠償金額之一部分，而得減免其損害賠償
    ，再者，為避免受害人雙重受償，加害人或被保險人賠償時
    ，自得主張扣除之。原告因系爭事故所受損害，已自友邦公
    司領得強制汽車責任保險給付6 萬6,068 元，含醫療費用2
    萬6,068 元、背架費1 萬元、看護費3 萬元，理賠項目及金
    額各如被告所提出之明細表所載等事實，為兩造所不爭執，
    並有友邦公司98年6 月4 日（98）邦保字第01 73 號函（34
    0 號卷第88頁），附卷可參。是兩造爭執者，闕在於除原告
    已獲友邦公司理賠部分外，其餘主張之各項損害，被告應否
    負損害賠償責。本院就原告其餘主張各項賠償之應否准許，
    分論如后：
  1.原告請求被告賠償醫療費用部分：原告主張其因被告過失及
    不法之侵權行為，致受有身體多處骨折之傷害，因就醫已支
    出之費用，扣除強制汽車責任險已支付之金額後，尚餘6 萬
    元未獲賠償，另預估將來因復健所生之費用約為5 萬元，而
    請求賠償11萬元等語，並提出臺北市立聯合醫院仁愛院區（
    以下簡稱仁愛醫院）之門診費用證明書（本院卷第31頁）、
    醫療費用收據（本院卷第66頁以下）及詠春中醫診所收據（
    本院卷第32頁）等文書為證。被告則辯稱原告已因汽車強制
    責任險受賠償6 萬6,068 元，賠償項目及差額均如明細表所
    列（本院卷第124 頁以下），原告其餘請求如證明書費、伙
    食費以及全民健康保險所不給付之放射線費及材料費，均非
    屬必要，至原告嗣後追加請求之98年8 月19日後之醫療及住
    院自負額費用，均與其因系爭事故受傷無關等語。查：
  (1)按證明書費雖非因侵權行為直接所受之損害，惟係被害人為
    實現損害賠償債權所支出之必要費用，且係因加害人之侵權
    行為所引起，自得向加害人賠償。是應得認原告支出之證明
    書費共計662 元，係回復原狀之必要費用。而原告因受傷就
    醫所給付之放射線費及材料費共846 元，雖為全民健康保險
    所不給付之項目，但既為醫師判斷應施行之檢查項目，應認
    屬必要，與是否屬於全民健康保險給付範圍無涉，且屬因系
    爭事故所致之損害，被告應予以賠償。
  (2)原告因系爭事故受傷在萬芳醫院就診之病房費確為2 萬1,00
    0 元，已經友邦公司給付其中1 萬2,000 元一節，有被告所
    提出友邦公司已賠付原告之明細表，在卷可稽（本院卷第12
    4 頁以下）。而原告因受傷就醫有住院之必要，所支出之病
    房費用，即屬必要費用，此無論是否在全民健康保險或強制
    汽車責任保險理賠範圍內，均不影響其判斷，而病人在醫院
    住院，有時囿於病床使用現況之限制，非得自由選擇等級或
    房型，僅能任憑醫院安排，究不得因此認為亟需就醫之病人
    ，必延後就醫時間，待較低費用病床空出時再行住院，方得
    請求義務人賠付，故原告此部分請求被告賠償未獲理賠9,00
    0 元部分，應認有據。至原告其餘在仁愛醫院就醫之支出，
    核其就診科別，分別係內科、內分泌及新陳代謝科、家庭醫
    學科及消化外科，有醫療費用收據及本院依被告聲請去函聯
    合醫院調取附卷之原告病歷（外放證物袋）為證，足見原告
    赴仁愛醫院治療之內容與項目與系爭事故受傷無關。原告雖
    主張係因車禍導致其免疫力下降，致使其罹患癌症云云。然
    原告不僅未能就罹癌與車禍間之因果關係舉證以實其說，且
    就如上載仁愛醫院就醫記錄及病歷觀之，原告於系爭事故發
    生前，已有原發性肝惡性腫瘤之病歷記錄，是原告推論其事
    後惡性腫瘤復發或其他新發現之腫瘤疾病係因該事故受傷而
    引起，被告同應賠付此部分之醫療費用，並無所據。
  (3)原告雖主張日後仍須復健陸續增加之費用為約5 萬元，然並
    未提出證據證明將來有何繼續復健之必要以及金額預估之憑
    據，依民事訴訟法277 條之規定，應認原告此部分舉證責任
    未盡，為於法無憑。
  (4)原告主張購買背架支出1 萬2,000 元，除友邦公司已理賠部
    分外，尚有2,000 元之背架費用未獲給付一節，此為被告所
    不爭（本院卷第125 頁表列），而原告因系爭事故受有前述
    傷害，有使用背架之必要，其因此支出1 萬2,000 元，除友
    邦公司賠付之1 萬元外，被告尚應給付原告2,000 元以為賠
    償，此猶不因被告與友邦公司間保險契約是否約定此項費用
    以1 萬元為上限而有異。
  2.其他增加生活上之支出部分：按民法第193 條第1 項所謂增
    加生活上之需要，係指被害以前並無此需要，因為受侵害，
    始有支付此費用之需要而言。因此身體或健康受不法侵害，
    需住入醫院治療，於住院期間所支付之膳食費用，應屬增加
    生活上需要之費用，加害人應予賠償。是原告於住院期間所
    支付之伙食費合計2,600 元，扣除強制汽車責任險已賠付之
    1,300 元，仍餘1,300 元尚未獲賠償，應得認係增加生活上
    之需要而為必要費用，自得依法請求。原告另主張因有治療
    上開傷害之必要，因此購買之營養食品，如高鈣粉、亞麻仔
    仁粉、燕窩等，已支出3 萬2,180 元，及其至中醫診所就診
    ，醫師依其專業認定需自費中藥煎劑方能見效，因此支出自
    費藥品4,400 元，均應由被告賠償等語，並提出估價單、統
    一發票及收據等為證（本院卷第46頁以下）。本院審酌原告
    因系爭事故所受之傷勢非輕，所支出之此部分中醫藥品費用
    ，復為經中醫師開立處方之藥劑，應屬治療傷勢所必要，乃
    其為此支出中藥煎劑費用4,400 元，應認屬必要支出，可請
    求被告賠償。惟原告就其餘購買營養食品支出部分，並未舉
    證證明該等食品之購食，為在醫學上受傷回復原狀所必要，
    洵難認屬有據。另原告主張98年8 月19日後仍持續就醫，並
    因此支出車資及掛號費部分，參照原告所提出之詠春中醫診
    所病歷資料顯示（本院卷第140 頁以下），原告於98年8 月
    18日後在該中醫診所就醫主訴之症狀，已均與車禍受傷骨折
    無涉，而原告所稱針灸掛號費收據，其就醫時間則均在同年
    10月9 日之後，亦難認屬受傷而接受治療之支出與車資，要
    不能請求被告就此賠償。
  3.看護費部分：按親屬間之看護，縱因出於親情而未支付該費
    用，然其所付出之勞力，顯非不能以金錢為評價，此種基於
    身份關係之恩惠，自不能加惠於加害人，而應比照一般看護
    情形，認被害人受有相當看護費之損害，命加害人賠償，始
    符民法第193 條第1 項所定「增加生活上需要」之意旨。查
    原告因本件車禍於97年12月26日外傷急診並當日接受加護病
    房治療，於同年月28日轉普通病房，98年1 月7 日出院，因
    系爭事故受有左第4 至第7 節肋骨骨折、左肩關節韌帶斷裂
    合併活動困難，左肩胛股骨折及第5 至第7 節胸椎脊突骨折
    合併胸腰部活動不良等傷害，已如前述。而原告因受此等傷
    害，需背架支撐，其日常活動，無法自理，需旁人協助，骨
    折癒合期為6 個月等情，復有臺北市立萬芳醫院診斷證明書
    ，在卷可稽（本院卷第89頁），堪認原告因受傷復原並需人
    照護之期間為6 個月，被告抗辯至98年3 月28日原告就醫經
    診斷已無骨折，故無需他人照顧云云，尚嫌無據。又依原告
    主張，其傷後係由其配偶及子女照料日常起居，則原告請求
    自骨折癒合期6 個月之看護費或相當於看護費之損害，依其
    傷勢，自屬有據。又依一般市場看護費用行情，原告請求按
    日額1,100 元計算，尚稱合理，此為被告所不爭執，則原告
    請求5 個月之看護費或相當於看護費之損害，為16萬5,000
    元，扣除原告已受領之強制汽車責任保險給付看護費3 萬元
    後，尚得請求之金額為13萬5,000 元（計算式：1100x000-0
    0000=135000）。
 4. 交通車資部分：原告主張支出往返復健門診之交通費用共計
    1 萬元，為被告所否認，並稱應以原告實際復健門診之掛號
    次數為據。經查，原告於傷後多次赴詠春中醫診所進行針灸
    治療，此有醫療費用收據及該診所之病歷表在卷可稽，原告
    因系爭事故受有多處骨折之傷害，行動不便，其往返醫院就
    診，確有支出計程車交通費用之必要。而核諸原告住臺北市
    區○○區○○路188 巷9 號2 樓，詠春中醫診所設在臺北市
    大安區○○○路○ 段228 巷7 號，依原告主張單趟之計程車
    車資為100 元，應屬合理。惟其雖提出多張詠春中醫診所之
    醫療單據，然原告之骨折傷勢，經研判癒合期為6 個月，已
    如前述。原告復未舉證其受傷逾6 個月後仍未痊癒，及有何
    繼續復健或搭乘計程車之必要，是以原告所請求超過其傷後
    6 個月之復健費用及車資，即無所憑。再原告係於97年12月
    26日因系爭事故受傷，其後6 個月內，分別於98年1 月7 日
    、同年月8 日、同年月9 日、同年月10日、同年月12日、同
    年月13日、同年月14日、同年月15日、同年月16日、同年月
    17日、同年3 月5 日、同年月7 日、同年月16日、同年月19
    日、同年月26日、同年4 月3 日、同年月6 日、同年月15日
    、同年月23日、同年5 月5 日、同年月27日，共計21次前往
    詠春中醫診所進行針灸復健，若以單趟車資100 元計算，往
    返共計42趟，共計支出之計程車資為4,200 元。原告雖另主
    張受傷期間有至仁愛醫院就診，惟本院經被告聲請去函仁愛
    醫院調取原告於97年後在該醫院進行醫療之病歷影本（外放
    證物袋），原告在該院僅有治療肝、胃及直腸腫瘤或硬化之
    就醫紀錄，就診之科別為消化內科及消化外科，足證被告於
    受傷期間，係因罹患其他疾病在該院治療，所支出之費用，
    與因系爭事故受傷間無因果關係，不得請求被告賠付此部分
    之支出，故原告得請求被告賠償因系爭事故受傷就醫所支出
    之計程車車資為4,200 元，逾此部分為於法無據。
  5.健康損害賠償部分：原告所受上開車禍骨折等傷勢已經痊癒
    ，要如前述，無證據顯示因此尚遺留何種身體健康之損害。
    雖其另主張因系爭事故造成嚴重傷害，造成肺功能損害、呼
    吸困難、骨頭酸痛、行動不便等長久性健康傷害，且因此導
    致糖尿病失控及肝病生變，疑係因身體受到撞擊及車禍後使
    用大量止痛、消炎藥及抗生素所致云云。惟就原告未就所稱
    肺功能損害、呼吸困難、骨頭酸痛、行動不便，與糖尿病失
    控及肝臟病變係由因車禍事故所導致之因果關係等項舉證以
    實其說，且依通常情況判斷，亦難認一般人會因車禍受傷而
    導致糖尿病、肝病變等慢性病結果，是原告所主張此節，主
    張受有健康之損害而請求賠償，要為不能准許。
  6.減少收入之損害部分：原告主張其係個人執業會計師，因重
    傷住院及醫師估計需半年復健療養，收入損失計達150 萬元
    云云，並於刑事案件審理時，提出財政部臺北市國稅局函為
    證（340 號卷第22頁）。惟觀之上開財政部臺北市國稅局函
    ，係覆知原告申請提供九鼎會計師事務所95年度、96年度執
    行業務收入及核定數，該函文雖略載：95年度九鼎會計師事
    務所年度收入申報金額為327 萬4,095 元，96年度收入申報
    金額為362 萬1,730 元等語，然被告就原告主張有此數額之
    收入為有爭執，並抗辯應扣除開業成本等語，本院就此闡明
    原告應提出證據證明九鼎會計師事務所究為合夥或獨資之營
    利事業，並陳報該事務所營業所需成本若干等項，但原告就
    此迄至本件訴訟終結仍未提出，則徒以上開財政部臺北市國
    稅局函覆內容，實不足以資為原告主張其個人有此執行業務
    收入之證明。且原告為會計師，其執業收入常隨該年度業務
    多寡而異，尚難以一時之收入作為其收入之永久標準或推論
    其後之某時必有同額之收入，本院認原告因未能執業所受收
    入之損害，應以系爭事故發生前3 年原告之平均收入計算其
    所損失之利益為合理。而本院依被告聲請調閱原告之財產所
    得調件明細表顯示，原告於95年度年之執業及薪資所得合計
    為90萬6,224 元，96年度年薪資及執業收入合計為139 萬3,
    776 元，97年度年薪資及執業收入合計為49萬7,473 元。核
    計其於系爭事故發生前最近3 年之年平均薪資及執業收入為
    93萬2,491 元。原告既因系爭事故受傷骨折導致日常活動無
    法自理，可認其在骨折復原期間內，確無法從事一般之會計
    師執業工作，是其請求骨折癒合期半年內因無法工作所失之
    利益，於法尚無不合。而其所得請求被告賠償之數額，應為
    46萬6,246 元（932491÷2 ＝466245.5，因我國現行流通貨
    幣最低面額為1 元，故不滿1 元以1 元計），逾此部分之請
    求，則不能認為有憑。原告雖另主張：尚有無法從事理財投
    資之損失至少120 萬元云云。惟投資獲利與否及數額若干，
    均為不確定之事實，此為公知之事實，其主張之此部分損失
    ，復全未據其舉證加以證明，於法洵非可取。
  7.關於非財產上損害賠償部分：按非財產上賠償之金額是否相
    當，應斟酌實際加害情形、影響該權利是否重大、兩造身分
    地位，經濟狀況及其他各種情形，以為核定之準據，最高法
    院著有47年台上字第1221號判例、51年度台上字第223 號判
    例可資參照。原告因系爭事故受上開傷害，其傷勢非輕，致
    需住院及復健治療，治療期間腰部活動不良，需背架支撐，
    其日常活動亦無法自理，需旁人協助，骨折癒合期達6 個月
    ，期間遭受生活上不便，而其肉體受傷，精神必感痛苦，依
    據民法第195 條第1 項規定，自得請求被告賠償非財產上之
    損害賠償。本院審酌因系爭事故受傷接受治療至骨折痊癒之
    期間約為6 個月，及原告為38年5 月1 日生，現年60歲，為
    國立政治大學會計研究所碩士，曾任審計部審計、全國會計
    師公會常務理事、全國聯合勸募協會常務監事、新環境基金
    會董事長、民間全民電視公司常務監察人等職務，現職業為
    執業會計師，95年至97年申報應課稅之所得各為164 萬3,85
    8 元、306 萬3,041 元、273 萬1,785 元，財產總額則均為
    1,778 萬5,094 元。而被告為48年10月24日生，現年50歲，
    畢業於私立中國文化大學，現就讀於建國科技大學機電光系
    統研究所碩士班，與配偶育有1 子，97年度申報應納稅之所
    得為1,399 元，名下僅有汽車1 輛，別無其他登記應納稅之
    資產等事實，業據兩造陳明在卷，並有學生證（本院卷第14
    7 頁）、畢業證書（本院卷第148 頁）、稅務電子閘門財產
    所得調件明細表（本院卷第93至121 頁）及綜合所得稅電子
    結算申報收執聯（本院卷第149 頁）等，在卷可稽，並斟酌
    事故發生之實際情況、被告過失之程度與兩造之身分、地位
    、經濟能力及原告因此所受痛苦之程度等一切情狀，認原告
    得請求被告賠償之非財產上損害，應以40萬元為相當，超過
    部分之請求，尚不能認為可採。
  (三)綜上，原告得請求被告賠償之項目金及金額，扣除強制汽車
    責任保險已為給付之金額後，各為證書費66 2元、住院伙食
    費1,300 元、放射線及材料費846 元、背架費2,000 元、病
    房費9,000 元、看護費13萬5,000 元、中藥藥品費4,400 元
    、交通車資4,200 元、無法工作所失之收入46萬6,246 元及
    非財產上損害賠償40萬元，合計共為102 萬3,654 元，惟其
    請求逾此部分，則乏憑據。
  (四)末按民法第213 條第2 項所謂因回復原狀而應給付金錢者，
    如所侵害者為金錢，則應返還金錢暨如所侵害者為取得利益
    之物，則於返還原物外更應給付金錢抵償其可得利益，始克
    回復原狀是。我民法明定身體、健康之傷害，應為金錢賠償
    （民法第193 條、第195 條第1 項前段），此即民法第213
    條第1 項所謂法律另有規定，自無適用同條規定之餘地（最
    高法院56年度台上字第1863號判例意旨參照），即以身體被
    傷害而請求金錢賠償者，固不得依民法第213 條第2 項請求
    就該金錢加給利息，惟侵權行為人支付該金錢遲延時，被害
    人非不得依民法第233 條第1 項規定請求法定利息（最高法
    院70年度台上字第689 號判例意旨參照）。是因侵權行為受
    害應回復原狀義務而得請求給付金錢者，因該等侵權行為損
    害賠償債務為無確定期限者，自得請求時起，如經債權人催
    告而仍不給付，仍應自受催告時起，負遲延責任，則依民法
    第229 條第2 項、第233 條第1 項前段、第203 條規定，債
    權人仍得請求債務人按週年利率5 ％計算給付遲延利息。本
    件原告得請求被告賠償上開數額之金錢以為回復原狀，既經
    原告起訴請求，即應認為已經催告，而被告迄今仍未給付，
    應自受催告時起負遲延責任，原告在上開得請求賠償之102
    萬3,654 元範圍內，得併請求被告加計法定利息給付。是原
    告請求自起訴狀繕本送達翌日即98年6 月3 日起至清償日止
    ，按週年利率5 ％計算之利息，於上開得核許請求賠償之數
    額範圍內，應認尚無不合。
  (五)被告雖抗辯原告就系爭事故之發生與有過失云云，惟為原告
    所否認，被告主張此一有利於己之事實，應負舉證責任，而
    被告就此未加舉證，已嫌無據。再參酌臺北市政府警察局交
    通警察大隊函覆本院所檢送之道路交通事故現場圖等資料，
    依其上記載，系爭事故發生之地點在無號誌管制之行人穿越
    道上，依據道路交通管理處罰條例第44條第1 項第2 款規定
    ，被告駕駛汽車，於迴車前應看清來往車輛始得迴轉，以免
    發生危險，且依當時之情況，並無不能注意之情事，原告竟
    疏未注意貿然迴轉，撞擊同向由原告所騎乘之機車，原告因
    閃避不及而受傷，衡諸事故發生之情況，仍難認原告就事故
    之發生有何過失可言，自不能認可依民法第217 條規定減輕
    或免除被告之賠償責任，被告執此抗辯，洵有未合。
六、從而，原告主張依據侵權行為損害賠償法律關係，請求被告
    給付如其訴之聲明，應認於其請求被告給付102 萬3,654 元
    ，及自98年6 月3 日起至清償日止，按週年利率5 ％計算之
    利息範圍內，為有理由，應予准許。其餘原告請求超逾部分
    ，則為無理由，應予駁回。
七、兩造各陳明願供擔保，請准聲請宣告假執行及免為假執行，
    經核於原告勝訴之範圍內，於法均無不合，爰各酌定相當擔
    保金額予以准許。而原告其餘假執行之聲請，因其訴經駁回
    而失所附麗，應併予駁回之。至兩造其餘攻擊、防禦方法，
    經本院悉予審酌後，認均無礙於本件之判斷，於茲不贅。
八、據上論結，原告之訴為一部有理由、一部無理由，依民事訴
    訟法第79條、第390 條第2 項、第392 條第2 項判決如主文
    。
中    華    民    國    99    年    1     月    19    日
                  民事第二庭  法  官  蕭錫証
以上正本證明與原本無異。
如對本判決上訴，應於判決送達後20日內向本院提出上訴狀。
中    華    民    國    99    年    1     月    21    日
                              書記官  林立原

司法院資訊處製作；財團法人民間司法改革基金會備份。
